【裁判字號】    91,國,37
【裁判日期】    920516
【裁判案由】    國家賠償
【裁判全文】
臺灣臺北地方法院民事判決  九十一年度國字第三七號
    原      告  乙○○
    原      告  甲○○○
    訴訟代理人  涂惠民律師
    被      告  台北市政府交通局交通管制工程處  設台北市○○區○○路三○○
                              .
    法定代理人  丙○○      住台北市○○區○○路三○○號七樓
    訴訟代理人  陳峰富律師
    複  代理人  蕭世光律師
右當事人間國家賠償事件，本院判決如左：
    主    文
被告應給付原告乙○○新台幣貳萬壹仟壹佰肆拾元及自民國九十一年九月六日起至清
償日止，按週年利率百分之五計算之利息。
被告應給付原告甲○○○新台幣玖萬壹仟玖佰參拾參元及自民國九十一年九月六日起
至清償日止，按週年利率百分之五計算之利息。
原告其餘之訴駁回。
訴訟費用由被告負擔十分之一，餘由原告乙○○負擔十分之二，原告甲○○○負擔十
分之七。
本判決第一項於原告乙○○以新台幣柒仟元、第二項於原告甲○○○以新台幣參萬壹
仟元供擔保後，得假執行。但被告於假執行程序實施前，以新台幣貳萬壹仟壹佰肆拾
元、新台幣玖萬壹仟玖佰參拾參元分別為原告乙○○、甲○○○預供擔保後，得免為
假執行。
原告其餘假執行之聲請駁回。
    事    實
甲、原告方面：
一、聲明：
  (一)被告應給付原告乙○○新台幣（下同）貳拾肆萬壹仟肆佰壹拾元，及自起訴狀繕
    本送達翌日起至清償日止，按年利率百分之五計算之利息。
  (二)被告應給付原告甲○○○壹佰零貳萬陸仟壹佰肆拾參元，及自起訴狀繕本送達翌
    日起至清償日止，按年利率百分之五計算之利息。
  (三)願供擔保，請准宣告假執行。
二、陳述：
  (一)原告乙○○於民國（下同）八十九年八月十八日上午八時五十五分左右，駕駛車
    牌號碼為ＡＺＹ─三一八號之重型機車，後面搭載原告甲○○○，沿台北市○○
    區○○路南向北車道行駛至大業路六十五巷口待轉，俟大業路六十五巷交通號誌
    轉成綠燈時，原告起步往西行駛，卻因被告所管理維修之六十五巷口交通號誌發
    生運作不正常之跳動現象，該號誌燈於綠燈二秒後立即轉變為紅燈，致行經該路
    口駕駛車牌號碼Ｈ六─五七六號營業小客車之第三人王連春，疏未注意車前狀況
    ，貿然高速前進而煞車不及，車頭撞及原告所駕機車左側車身，造成原告乙○○
    左肩胛骨挫傷及多處擦傷，而原告甲○○○左近端肱骨骨折、左脛腓骨折等傷害
    。被告對大葉路六十五巷口之交通號誌，管理上明顯有欠缺，且被告所屬之公務
    員亦怠於執行檢修所管理之紅綠燈交通號誌，致原告等身體受傷害，原告受到傷
    害與交通號誌不正常運作間具有相當因果關係，故原告得依據國家賠償法第二條
    第二項後段、第三條第一項及第九條等規定，向被告請求國家賠償，詎被告竟拒
    絕國家賠償，原告自得依國家賠償法第十一條之規定，提起損害賠償之訴；且依
    國家賠償法第五條適用民法第一九三條第一項及同法第一百九十五條第一項前段
    之規定，原告亦得請求被告負損害賠償之責任。
  (二)原告因上開事件致受有如下損害，被告應賠償原告，茲分別列述如下：
  1.被告應賠償乙○○計貳拾肆萬壹仟肆佰壹拾元，其明細如下：
    (1)醫療費用壹仟肆佰壹拾元：即原告車禍當日及嗣後陸續前往台北榮民總醫院醫
      治，支出醫療費用壹仟肆佰壹拾元，此有收據三紙為證。
    (2)薪資損失拾肆萬元：原告任職於山柏那領帶企業有限公司（下稱山柏那公司）
      工作，因住院及追蹤治療期間無法上班，受有兩個月薪資損害拾肆萬元。
    (3)精神慰撫金拾萬元：原告所受右肩胛骨挫傷及多處擦傷，造成家庭生活不便，
      無法工作上班，收入斷絕，被告又拒不賠償，原告精神苦痛不堪，如無相當金
      額賠償，恐難撫慰心靈，原告認以賠償拾萬元非財產上損害為適當。
  2.被告應賠償原告甲○○○計壹佰零貳萬陸仟壹佰肆拾參元，其明細如下：
    (1)醫療費用貳萬玖仟玖佰捌拾參元：原告自車禍當日送往台北榮民總醫院救治，
      住院七天出院，又因手術固定右肱骨、左脛骨，須持續前往台北榮民總醫院追
      蹤治療，亦曾陸續前往藍紹梓診所及台北市立關渡醫院治療多次，支出醫療費
      用貳萬玖仟玖佰捌拾參元，有收據三十三紙為證。
    (2)減少勞動能力損害賠償金貳拾萬陸仟陸佰陸拾柒元：原告甲○○○亦任職於山
      柏那領帶企業有限公司工作，住院期間七日固無法工作，出院又長期至醫療診
      所治療，且傷勢至今仍行動不便尚未痊癒，亦無從工作，故原告甲○○○減少
      勞動能之損害額，以工作每月可得貳萬元薪資計算，算至九十年六月二十八日
      ，至少十個月又十天不能工作之損失，共計貳拾萬陸仟陸佰陸拾柒元。
    (3)交通費陸仟壹佰陸拾元：原告因行動不便，須以計程車代步，其中至榮總十四
      次，單程壹佰陸拾元，至關渡醫院七次，單程柒拾元，至藍紹梓診所五次，單
      程柒拾元，至少花費陸仟壹佰陸拾元之計程車費。
    (4)看護費伍拾捌萬參仟參佰參拾參元：原告甲○○○至少有十個月又十天，無法
      自理生活須人照顧，原告乙○○為照顧原告甲○○○飲食起居，於二個月傷癒
      後，仍向服務機關請假，致減少八個月又十天薪資收入，此種親屬間看護，雖
      未有實際金錢支付，但原告乙○○薪資損失，應認為原告甲○○○受有相當看
      護費損失，更何況原告乙○○每月薪資柒萬元，與一般全天看護之一個月看護
      費為陸萬陸仟元左右相當。
    (5)精神慰撫金貳拾萬元：原告因被告造成受傷而行動不便，造成精神苦痛萬分，
      斟酌兩造資力、社會地位，及原告所受傷害、苦痛程度，原告認以賠償貳拾萬
      元非財產上損害為適當。
  (三)被告辯稱本件事故原告受傷結果，乃案外人王連春過失所致，且原告未遵守交通
    規則才導致車禍，縱當時號誌有不正常情形，在駕駛人注意行車狀況下，亦不致
    發生事故，原告受傷與交通號誌是否故障並無因果關係云云。然依證人林福源證
    言，可知事故當時被告所管理大業路六十五巷紅綠燈綠燈二秒後轉變為紅燈，大
    業路紅綠燈紅燈二秒轉為綠燈，明顯異於正常大業路六十五巷綠燈秒差為三十四
    秒或三十九秒，根本無法使原告乙○○所駕時速僅五公里之機車通過大業路南往
    北車道一二．五公尺，更遑論通過大業路北往南車道，而以訴外人王連春所駕計
    程車，推算時速五十五公里，且煞車線起點在大業路南往北中線車道停止線後面
    ，顯見王連春係不知該車道之紅綠燈發生亂跳不正常現象，誤認為正常綠燈行駛
    ，故縱使王某係以通常時速四十公里車速行進，經過路寬十公尺之大業路六十五
    巷，也僅須不到一秒時間即可通過，亦甚難避免車禍發生。訴外人王連春於行經
    路口前並未減速慢行，對系爭車禍與有過失，然被告機關管理號誌欠缺通常功效
    ，與訴外人王連春過失行為，皆為原告受傷損害共同原因，被告並無從免除賠償
    責任。至被告所舉殘廢給付標準表乃勞工保險給付所專用，並非當然可準用於國
    家賠償請求，且民法第二一六條已就損害賠償定其範圍。另甲○○○所有之醫療
    費用均為車禍受傷治療、追蹤治療及復健等花費，皆與本件車禍有關此外，原告
    甲○○○所受傷勢需他人協助生活，傷勢至今仍未痊癒，足見原告請求看護費尚
    非無據，而交通費部分則為原告甲○○○受傷後就醫之交通費用，並無不能請求
    之理。
三、證據：提出台灣高等法院九十年度交上字第二○○號刑事判決、診斷證明書、證
    人林福源、張育豪談話紀錄表暨訊問筆錄、調查報告表、摘陸道路交通事故處理
    手冊內容、臺北市北投區八仙里辦公處仙字第三五○號函、臺北市北投區公所民
    字第八九二一三一一六○○號函、臺北市交通管制工程處工字第八九六一四六六
    ○○號函、程字第九○六○九六○三○○號、○九一三○七九○七○○號函、國
    家賠償請求書、台北榮民總醫院急診醫療費用明細收據暨甲○○○之診斷證明書
    、乙○○及甲○○○所得稅扣繳憑單暨證明書、看護中心介紹資料、乙○○八十
    九年度納稅證明書（以上均為影本）等件為證。
乙、被告方面：
一、聲明：原告之訴駁回。若受不利判決，願供擔保，請准宣告免為假執行。
二、陳述：
  (一)系爭事故之發生，與被告交工處肇事地點紅綠燈交通號誌之設置或管理是否欠缺
    間，並無因果關係，蓋原告之受傷結果，係因案外人王連春之過失及原告乙○○
    涉嫌違反號誌管制所致。按王連春路經事故路段時，並未遵守道路交通安全規則
    第九十四條第三項、第一二五條第一項第二款、第一○二條第一款等規定，注意
    車前狀況，並隨時採取必要之措施，且本案事故當時天候晴朗，柏油路乾燥路面
    無缺陷，視距良好，無不能注意情形，況王連春係以經營小客車為業，為執行業
    務之人，本應負較高之抽象輕過失之注意義務，卻未遵守上開規定，盡注意之能
    事，導致車速過快，煞車不及，致原告等受傷。另由本案證人林福源於台灣士林
    地方法院刑事庭九十年三月二日之證言可知，當時多數車輛仍遵守交通安全規則
    ，注意行車及號誌狀況，然王連春卻於可注意卻未盡相當注意之情況下，未能減
    速慢行，才導致車禍之發生，縱當時該號誌燈有不正常之情形，但在駕駛人應負
    注意行車狀況責任下，亦不致發生事故，故而原告之受傷與交通號誌是否為故障
    間並無因果關係，被告不應負賠償之責，另由原告乙○○所駕駛之AZY三一八重
    型機車，亦涉嫌違反號誌管制，其對系爭車禍之發生亦有過失。
  (二)原告主張被告應賠償原告乙○○計貳拾肆萬壹仟肆佰壹拾元，惟就原告請求薪資
    損失拾肆萬元部分，蓋乙○○之診斷結果為「右肩胛骨挫傷、多處擦傷」，若將
    其對照前述勞工保險條例第五十三條附表所定「殘廢給付標準表」，雖未有與其
    症狀完全相符者，然可參酌相似症狀如「一手中指或無名指喪失機能者」該障害
    等級為第十五級，縱姑且以第十五級為其計算之基準，依「各殘廢等級喪失或減
    少勞動能力比率表」第十五等級減少勞動能力之比率為百分之七．六九，則其減
    少勞動勞動能力月損害額應為伍仟參佰捌拾參元始為洽當，原告請求之金額顯然
    過高。至於原告甲○○○部分，其雖主張被告應給付其醫療費用二萬九千九百八
    十三元，惟查，原告提出之部分單據證明與本案無關，其金額為五千三百二十元
    ，原告就該筆金額自不得請求；另就診斷證書費用部分，因其與侵權行為間無因
    果關係，自非原告得請求範圍。另甲○○○主張減少勞動能力損害賠償金為二十
    萬六千六百六十七元，按民法第一百九十三條及實務上係採勞動能力喪失說，原
    告所得請求之金額，僅限於勤勞所得。此外，原告甲○○○所受傷害尚未達勞工
    保險條例所定殘廢給付標準表所列之第十三級標準，故縱以第十三等級計算其所
    減少勞動能力之年損害額，依「各殘廢等級喪失或減少勞動能力比率表」第十三
    等級減少勞動能力之比率為百分之二三．○七，則其減少勞動勞動能力月損害額
    應為四千六百十四元為洽當，原告請求之金額顯然過高。另原告甲○○○至至藍
    紹梓診所看診部分，因非本案所受之損害所致，自不得請求賠償。又看護費五十
    八萬三千三百三十三元，此種親屬間看護費用，應比照僱用職業看護之情形，認
    原告受有相當看護費之損害。惟不能以看護以致停止親屬本身營業所失利益，作
    為損害賠償請求之依據，應只能請求看護費之損害賠償，而本件原告請求之金額
    顯然過高。
三、證據：提出原告甲○○○所支出醫療費用之部分單據、證書費用單據、最高法院
    八十七年台上字第一一○八號判決書、勞工保險條例第五十三條附表所定「殘廢
    給付標準表」、強制汽車責任保險給付標準附表「強制汽車責任保險殘廢給付標
    準表」、台灣高等法院暨所屬法院法律座談會民事類提案第一號及第二號、台灣
    高雄地方法院八十四年度訴字第一四六七號判決影本、台灣板橋地方法院八十四
    年度訴字第一四四○號判決、外籍監護工每月聘僱成本單、學者曾隆興著作之部
    分內容、系爭事故八十七年至民國八十九年八月十八日之交通事故明細表、案發
    地點案發前六個月內之號誌故障通報處理表、台北市車輛行車事故鑑定委員會意
    見書以及交通事故肇事原因初步分析研判表、台北市政府警察局交通警察大隊交
    通事故分析研判表、王連春之交通事故談話紀錄表、李階宇之交通事故談話紀錄
    表、台北市車輛行車事故鑑定案件覆議意見書、最高法院八十四年度台上字第一
    ○○四號判決（以上均為影本）等件為証。
    理    由
一、本件原告起訴主張其於八十九年八月十八日上午八時五十五分左右，駕駛車牌號
    碼為ＡＺＹ─三一八號之重型機車，後面搭載原告甲○○○，沿台北市○○區○
    ○路南向北車道行駛至大業路六十五巷口待轉，俟大業路六十五巷交通號誌轉成
    綠燈時，原告起步往西行駛，卻因被告所管理維修之六十五巷口交通號誌發生運
    作不正常之跳動現象，該號誌燈於綠燈二秒後立即轉變為紅燈，致行經該路口駕
    駛車牌號碼Ｈ六─五七六號營業小客車之第三人王連春，疏未注意車前狀況而撞
    擊原告，致原告等受有身體及精神上之損害，為此訴請被告賠償等語；被告則以
    系爭路口交通號誌並無不正常運作情事，原告係遭訴外人王連春侵權行為致生損
    害，與被告管理交通號誌無關，況縱認為該路口之交通號誌確有不正常運作情形
    ，原告於道路上駕駛車輛，仍應注意車前狀況，避免損害結果發生，其未注意車
    前狀況致生損害，自不應由被告賠償云云置辯。
二、經查，本件原告確於八十九年八月十八日上午八時五十五分左右，駕駛車牌號碼
    為ＡＺＹ─三一八號之重型機車，後面搭載其配偶甲○○○，於大業路六十五巷
    口，遭駕駛車牌號碼Ｈ六─五七六號營業小客車之第三人王連春撞及，此一事實
    有台北市車輛行車事故鑑定委員會八十九年十月十八日北鑑審字第八九六○二四
    六二○○號函在卷可參，並經本院調閱台灣士林地方法院檢察署八十九年偵字第
    一一四三九號卷、台灣士林地方法院九十年自字第一一號、台灣高等法院交上易
    字第二○○號刑事卷宗附卷可考，另原告等因系爭車禍致造成乙○○左肩胛骨挫
    傷及多處擦傷，而原告甲○○○左近端肱骨骨折、左脛腓骨折等傷害，此部份事
    實亦有行政院國軍退除役官兵輔導委員會台北榮民總醫院急診診斷證明書二份可
    稽，是上開事實洵堪認定。本件兩造所爭執者，主要在於：(一)系爭路口之交通號
    誌有無異常情形；(二)若有異常情形，則該異常情形是否為被告管理缺失所致；(三)
    若確為被告管理缺失致有異常情形，此一異常情形與原告受有損害之間有無因果
    關係？茲就上述各項分別論述如下：
  (一)依目擊證人即系爭事故路口指揮交通義工林福源於警方制作交通事故紀錄（參八
    十九年偵字第一一四三九號卷第二十二頁）及刑事案件偵查（參同上偵查卷第四
    四頁）、審判（參台灣士林地方法院九十年自字第一一號刑事卷宗第四二頁）中
    ，指稱該路口號誌燈於車禍前即存有不正常跳動情形，約在五到六次週期就會發
    生其東西向為綠燈後，約一至二秒其南北向就變為綠燈情形；而處理車禍警員張
    育豪亦於前揭刑案證稱，車禍事後觀察現場燈號確實有不正常情形，此有張育豪
    所制作之「道路交通事故調查報告表」第三十六、三十七、十四欄可證。又林福
    源復稱在車禍二天以前曾向交通大隊反應要求修理號誌故障問題，台北市政府北
    投區公所亦曾於八十九年六月二十七日轉該區八仙里辦公處函乙紙，函請被告將
    大業路六十五巷口紅綠燈電纜線地下化，確保線路正常，保障人車安全，被告亦
    回函將於八十九年八月十五日前辦理檢修，上開事實，分別有台北市北投區八仙
    里辦公處八十九年六月二十二日北市投區仙字第三五○號致北投區公所函、台北
    市北投區公所八十九年六月二十七日北市投區民字第八九二一三一一六○○號致
    八仙里辦公處函、台北市交通管制工程處八十九年七月一日北市交工工字第八九
    六一四六六四○○號致台北市北投區八仙里辦公處函等影本在卷可稽。另被告亦
    在系爭車禍發生之當日，經台北市警察局交通大隊於該日上午十一時二分通報，
    於當日中午十二時五十六分修復該交通號誌，由是足見系爭交通號誌於本件事故
    發生當天確有運作不正常情形，應無疑義。
  (二)有關台北市行政區域內交通號誌之設置及維修作業，確係由被告負責，至於究係
    被告轄下何單位，例如交通管制工程處抑或其他科室，其結果並無差異。系爭路
    口交通號誌存有上述瑕疵，已經他人多次通知被告，被告亦非首次前往系爭地點
    維修交通號誌，該號誌既有如上瑕疵，被告自應修補改善，或替換為無瑕疵之物
    ，如短期內無法改善，亦應協調交通管理單位派員於現場指揮，非可任令瑕疵存
    在而不顧。詎被告竟未儘速謀求改善，任令瑕疵繼續存在。須知於道路交通之際
    ，用路人所信賴者，厥為交通號誌所代表之權威性，倘交通號誌所代表之權威性
    並不存在，將使用路人無所行止，而誤信該權威性存在之人，將因此蒙受不測之
    災。是系爭交通號誌若確實存在上述瑕疵情形，自屬被告管理、維護上之缺失，
    應無疑義。
  (三)依證人林福源所稱，系爭路口交通號誌約在五到六次週期就會發生其東西向為綠
    燈後，約一至二秒其南北向就變為綠燈情形，亦即東西向之綠燈號誌有可能僅存
    在約兩秒後即變換成紅燈，而南北向之號誌同時變換為綠燈，於此種情形下，東
    西向之車輛可能僅在起步階段，南北向車輛亦已起步前進，設若南北向車輛係在
    遠處目擊號誌變換為綠燈，即有可能在未踩煞車情況下，一路急速行駛，其危險
    性不言可喻。本件車禍之發生，依台北市政府警察局交通警察大隊交通事故分析
    研判表所示，係雙方違反號誌管制所致，惟在事故發生時，依現場處理員警張育
    豪所填寫之「道路交通事故調查報告表」其中「肇事經過摘要」欄所載，肇事雙
    方均因「行車管制設施失當肇事」（參同上偵查卷第十七頁），由是可知，系爭
    車禍之發生，系爭路口之交通號誌變換情形亦佔有相當重要因素。本院審酌系爭
    車禍發生時，訴外人王連春所駕駛之車輛時速達每小時五十公里，其應變能力顯
    然較之本件原告乙○○於綠燈起步時之慢速狀態應變能力更有不足，且斯時訴外
    人王連春所行駛之車道號誌應係剛變換為綠燈，其行車速度即達每小時五十公里
    ，顯然在通過十字路口時亦未注意車前狀況，減速慢行等情事，認訴外人王連春
    就系爭車禍之發生佔有百分之七十之責任，而原告乙○○於駕駛機動車輛時，亦
    未注意車前狀況，隨時採取必要防範措施，致生損害等情狀，其就系爭車禍之發
    生亦應負有百分之二十之責任。至系爭路口之交通號誌存有上述瑕疵，致使他人
    誤信其可靠性而受有傷害，原告所受之損害與該號誌之瑕疵間即存有因果關係，
    該號誌之管理機關亦應就他人因此所生之損害負百分之十責任。
三、本件被告就原告所受之損害既應負百分之十之責任，則就原告所受之損害，被告
    應負擔之部分，其金額計算詳列如下：
  (一)賠償原告乙○○部分
  1.醫療費用：
    原告於車禍當日及嗣後陸續前往台北榮民總醫院醫治，支出醫療費用壹仟肆佰壹
    拾元，此部分費用業據原告提出收據三紙為證。依上開過失比例計算，被告就原
    告乙○○此部份之費用應負擔一百四十一元。
  2.薪資損失：
    原告乙○○主張其任職於山柏那領帶企業有限公司，每月薪資為七萬元，因住院
    及追蹤治療期間無法上班，受有兩個月薪資損害拾肆萬元。上開關於原告薪資部
    分，有原告乙○○所提出之扣繳憑單（參原證十三）、八十九年度納稅證明書（
    參原證十八）在卷可考，應堪認為真實。而原告乙○○因系爭車禍致無法上班，
    復經山柏那公司出具證明書在卷，參酌該證明書與扣繳憑單上所載所得所屬年月
    僅至八十九年八月等情，堪信原告乙○○於系爭車禍發生後確實未再至山柏那公
    司上班，而依乙○○及甲○○○之就醫診療紀錄，應可確認原告乙○○確係因系
    爭車禍致二個月期間無法上班，是原告乙○○於此二個月所受之薪資損失十四萬
    元，依上開比例計算，被告應賠償一萬四千元。
  3.精神慰撫金：
    原告乙○○主張其因系爭車禍受有右肩胛骨挫傷及多處擦傷，造成家庭生活不便
    ，無法工作上班，收入斷絕，被告又拒不賠償，其精神苦痛不堪，如無相當金額
    賠償，恐難撫慰心靈，因而請求被告賠償拾萬元之非財產上損害云云。經查，原
    告乙○○駕駛機動車輛，本應負相當注意義務，其因疏未注意，致生本件損害，
    雖其精神上受有相當痛苦，可以體會，惟其所受痛苦，應以其所受之傷害並為考
    量，本院認其所受傷害，有關精神慰撫金部分之請求，以新台幣七萬元為當，而
    此七萬元之精神損害賠償請求權，仍需依上開比例計算，是就原告得請求之七萬
    元精神慰撫金部分，被告應負擔十分之一，即七千元。
    綜上所述，就原告乙○○部分，其請求被告賠償之損害為二十四萬一千四百十元
    ，經本院審酌證據資料並依上開比例計算後，認原告乙○○得請求被告給付之損
    害賠償金為二萬一千一百四十元，是原告乙○○在此範圍內之主張為有理由，應
    予准許。其超過此範圍之請求，並無所據，應予駁回。
  (二)賠償原告甲○○○部分
  1.醫療費用：
    原告甲○○○自車禍當日送往台北榮民總醫院救治，住院七天出院，又因手術固
    定右肱骨、左脛骨，須持續前往台北榮民總醫院追蹤治療，亦曾陸續前往藍紹梓
    診所及台北市立關渡醫院治療多次，支出醫療費用貳萬玖仟玖佰捌拾參元，上開
    事實，有原告提出之收據三十三紙為證。就原告甲○○○上開醫療費用中，其中
    幾筆與系爭車禍所生之損害似無關聯，如頭疼、失眠、高膽固醇血症、貧血等，
    此部份費用為五千三百二十元，又上開醫療費用中，五百十元部分係開立診斷證
    明書所支付，此一費用並非醫療所必須，自亦不應計算在內，是扣除此部份費用
    後，原告甲○○○支付與本件車禍有關之醫療費用僅為二萬四千一百五十三元，
    此部份費用已有單據為證，是堪信原告此範圍內之請求尚非無據。惟系爭車禍之
    發生，原告乙○○亦同有百分之二十之過失責任，而原告甲○○○委由乙○○載
    送，其對受委任人乙○○之過失部分亦應承受，是以，其得請求被告賠償之醫療
    費用亦僅為十分之一，即二千四百十五元。
  2.減少勞動能力損害賠償金：
    原告甲○○○亦任職於山柏那領帶企業有限公司工作，其主張住院期間七日無法
    工作，出院又長期至醫療診所治療，且傷勢至今仍行動不便尚未痊癒，亦無從工
    作，故原告甲○○○減少勞動能之損害額，以工作每月可得貳萬元薪資計算，算
    至九十年六月二十八日，至少十個月又十天不能工作之損失，共計貳拾萬陸仟陸
    佰陸拾柒元。原告上開主張，已據其提出扣繳憑單（參原證十六）、納稅證明書
    （參原證十八）在卷可考，應堪認為真實。而原告甲○○○因系爭車禍致無法上
    班，復經山柏那公司出具證明書在卷，參酌該證明書與扣繳憑單上所載所得所屬
    年月僅至八十九年八月等情，堪信原告甲○○○於系爭車禍發生後確實未再至山
    柏那公司上班，而依甲○○○之就醫診療紀錄，應可確認原告甲○○○確係因系
    爭車禍致無法上班，是原告甲○○○於此十個月間所受之薪資損失二十萬六千六
    百六十七元，依上開比例計算，被告應賠償原告甲○○○二萬零六百六十七元。
  3.交通費：
    原告主張其因行動不便，須以計程車代步，其中至榮總十四次，單程壹佰陸拾元
    ，至關渡醫院七次，單程柒拾元，至藍紹梓診所五次，單程柒拾元，至少花費陸
    仟壹佰陸拾元之計程車費。上開交通費中，其中前往藍紹梓診所看診之內容多為
    急性氣管炎、貧血等病症，顯然與本件車禍無關，是此部份之交通費用九百八十
    元應予剔除（來回五次，單程七十元）。另就原告其餘交通費五千一百八十元部
    份之請求，被告並未爭執，茲審酌原告自其住居所至上開醫療機構之路程，堪信
    其請求尚屬可採，而此部份費用亦應依上開比例計算，是被告應賠償原告甲○○
    ○之交通費用為五百十八元。
  4.看護費：
    原告甲○○○復主張其至少有十個月又十天，無法自理生活須人照顧，原告乙○
    ○為照顧原告甲○○○飲食起居，於二個月傷癒後，仍向服務機關請假，致減少
    八個月又十天薪資收入，此種親屬間看護，雖未有實際金錢支付，但原告乙○○
    薪資損失，應認為原告甲○○○受有相當看護費損失，更何況原告乙○○每月薪
    資柒萬元，與一般全天看護之一個月看護費為陸萬陸仟元左右相當，為此訴請被
    告賠償約八月餘之看護費五十八萬三千三百三十三元云云。按親屬間看護雖無實
    際上金錢之支付，惟其所花費之精神心力，與有給職之看護相較仍不惶多讓，而
    非親屬間之看護猶須計算費用，親屬間之看護自非係為減免加害者之責任而作，
    是親屬間看護費用，亦非不得請求。而依原告所提行政院國軍退除役官兵輔導委
    員會台北市榮民服務處附設台北榮總病患伴護服務中心計費標準（參原證十七）
    ，全日之看護為二千二百元，一月之費用即為六萬六千元，是原告甲○○○上開
    請求尚非無據。惟原告此部份之請求，尚應依比例計算本件被告所應分攤數額，
    依上述比例計算，本件被告應賠償原告甲○○○之看護費為五萬八千三百三十三
    元。
  5.精神慰撫金：
    原告甲○○○主張因系爭車禍造成受傷而行動不便，造成精神苦痛萬分，請求被
    告賠償貳拾萬元非財產上損害云云。茲審酌兩造之經濟地位、身分、原告所受傷
    害等一切情事，本院認原告甲○○○所得請求之精神慰撫金以十萬元為當，而依
    上開百分之十比例計算，被告應賠償原告甲○○○之精神慰撫金為一萬元。
    綜上所述，就原告甲○○○部分，其請求被告賠償之金額為一百零二萬六千一百
    四十三元，經本院審酌證據資料並依上開比例計算後，認原告甲○○○得請求被
    告給付之損害賠償金為九萬一千九百三十三元，是原告甲○○○在此範圍內之主
    張為有理由，應予准許。其超過此範圍之請求，並無所據，應予駁回。
四、假執行之宣告：
    本件兩造均陳明願供擔保，聲請宣告假執行，或免為假執行，於原告勝訴範圍內
    ，經核均無不合，爰酌定相當擔保金額分別准許之。至原告敗訴部分，其本訴部
    分既經駁回，其假執行之聲請即失所附麗，應併予駁回，附此敘明。
五、結論：原告之訴為一部有理由，一部無理由，依民事訴訟法第七十九條但書、第
    三百九十條第二項、第三百九十二條，判決如主文。
中      華      民      國    九十二    年      五      月    十  六    日
                                            民事第二庭法  官  汪漢卿
右為正本係照原本作成
如對本判決上訴，須於判決送達後廿日內向本院提出上訴狀
中      華      民      國    九十二    年      五      月     十六     日
                                                  法院書記官  王  儀


司法院資訊處製作；財團法人民間司法改革基金會備份。
